【裁判字號】    96,訴,1132
【裁判日期】    970611
【裁判案由】    給付工程款
【裁判全文】
臺灣桃園地方法院民事判決              96年度訴字第1132號
原      告  彥駿實業有限公司
法定代理人  丙○○
訴訟代理人  邱鎮北律師
複  代理人  丁○○
被      告  德峰營造股份有限公司
法定代理人  乙○○
訴訟代理人  甲○○
上列當事人間請求給付工程款事件，於民國97年5 月26日辯論終
結，本院判決如下：
    主  文
被告應給付原告新台幣佰壹拾貳萬肆仟玖佰貳拾元及自民國
九十六年七月二十一日起至清償日止，按年息百分之五計算之利
息。
訴訟費用由被告負擔。
本判決於原告以新台幣壹佰零肆萬貳仟元供擔保後，得假執行。
    事實及理由
甲、程序方面：
    本件被告未於最後言詞辯論期日到場，核無民事訴訟法第38
    6 條各款所列情形，爰依原告聲請，由其一造辯論而為判決
    。
乙、實體方面：
一、本件原告起訴主張：
  (一)伊於民國94年7 月25日承攬被告所發包訴外人雅緹汽車旅館
    有限公司新建工程之AB棟模板工程（下稱系爭工程），並簽
    訂工程分包簡易合約書（下稱系爭合約書），依系爭合約書
    第2 頁之訂購項目所示，雙方約定之普通模板數量為32,220
    平方公尺、單價為每平方公尺新台幣（下同）432 元，總價
    金為1,391 萬9,040 元。嗣伊依被告指示進場施作後，被告
    依現場情形追加筏基底板及客房浴室基座共計780 平方公尺
    ，然伊依約施作完畢後發現伊實際施作數量為33,741.27 平
    方公尺（不包含追加之數量780 平方公尺），業已超出合約
    所定數量計1,521.27平方公尺，而伊於完工後，僅請領到工
    程數量30,489平方公尺之工程款，尚有不足之工程款、追加
    工程款及工程保留款未據給付，明細如下：
  1.不足之工程款：（00000 －00000 ＋1521.27） 平方公尺×
    432 元＝1,404,981 元。
  2.追加工程款：780平方公尺×432元＝336,960 元。
  3.工程保留款：1,382,982 元。
  (二)以上金額合計3,124,923 元，屢據伊向被告請求，惟被告僅
    於回覆之存證信函內僅承認不足之工程款747,792 元、追加
    工程款336,960 元、工程保留款1,382,982 元，合計2,467,
    734 元，復對上開金額藉口以已替伊代付為由拒絕給付，使
    伊損失甚鉅。
  (三)本件系爭工程之開工及完工期限，依系爭合約書第7 點所示
    ，雙方並無明確約定。又依系爭合約書特別約定事項欄中第
    6 點所載「每次入場施做人數至少20-30 人，每層12天左右
    完成」，及台北縣政府94（莊）建字362 號建造執照勘驗記
    錄表（下稱勘驗記錄表）之勘驗日期欄所示「基礎版於民國
    94年9 月2 日申請勘驗、二樓版於民國94年10月3 日申請勘
    驗、三樓版於民國94年11月11日申請勘驗、四樓版於民國94
    年12月15日申請勘驗及屋頂版於民國95年1 月9 日申請勘驗
    」，可知就每樓層之開工時間，係掌控於被告指示伊進場施
    工，伊於每樓層施工完成後，由被告驗收並申請台北縣政府
    建管課前來勘驗過關後，伊再依被告工地主任指示之時間進
    場施做下一樓層之模版等工程。被告於本院審理時稱簽約當
    天即指示隔天可以開工，此部分被告所述實非屬實，依本件
    系爭合約書並無約定於簽約隔天伊即應進場開工，且被告亦
    未於簽約時指示開工。又依勘驗記錄表所示，有基礎版、二
    樓版、三樓版、四樓版及屋頂版等5 個樓層，被告於其答辯
    狀稱尚未完成之樓層數有4 層，並以此計算延誤天數，實有
    疑義。又勘驗記錄表之勘驗日期之記載，僅能代表被告對於
    伊完成之每個樓層後，向台北縣政府申請勘驗之時間，並無
    法以此當作伊每個樓層完成之正確日期，僅能證明伊就每個
    樓層完工之時間點係在勘驗記錄表之勘驗日期欄就每個樓層
    申報勘驗日期記載之前。
  (四)依被告勘驗記錄表之勘驗日期之記載屋頂樓層部分，被告已
    於95年1 月9 日完成申請勘驗，足證伊於95年1 月9 日前已
    全部完工，惟依被告所提出代墊請扣款對應表所示，廠商請
    扣款日均在95年1 月9 日之後，則並無在伊已完工後，被告
    還雇工代伊施工之理，可知被告所述實非屬實。又系爭合約
    書係由被告提供的，依其上記載之合約編號為000000-00 ，
    惟依被告提出之代墊請扣款對應表中之合約代號欄所示，竟
    有合約編號同為000000-00 ，但承包商不是原告而是訴外人
    力揚企業公司，此不異說明該代墊請扣款對應表之記載並非
    真實。
  (五)爰就合約約定數量依系爭合約書之法律關係，超出合約數量
    則依民法第490 條、第505 條之規定請求被告給付3,124,92
    3 元，並聲明：除假執行供擔保金額外，餘如主文所示等語
    。
二、被告未於最後言詞辯論期日到庭，據其前次到場所為聲明、
    陳述略以：
    依系爭合約書第6 條約定：「每次入場施作人數至少20～30
    人，每層12天左右完成」，依勘驗記錄表所示，原告並未依
    合約書之約定完成，被告主張依合約書第7 條：「每逾1 日
    依合約總價款0.1%計罰」之約定給予計罰，因逾期81天（即
    94年9 月3 日至30日計28天、同年10月份31天、同年11月份
    30天、同年12月份31天、95年1 月1 日至9 日計9 天，合計
    129 天，扣除4 個樓層之天數即48天，得出延誤天數81天）
    ，則金額為1,183,814 元（工程總價00000000元×0.1 ×81
    天）。又因原告並未能依約完成，被告只能另行尋覓代工代
    原告施作，被告在經原告同意從本件工程款項中扣抵的前提
    下，才同意先行代為支付因相關工程延誤及代工之工程款，
    計1,693,338 元，與先述罰款合計2,877,152 元（0000000
    ＋0000000） ，此外尚有因原告施作品質不佳而需另行施工
    或代為施工者，均應自原告請求中扣除，故原告請求顯無理
    由，並聲明：原告之訴駁回。
三、原告主張：伊於94年7 月25日承攬被告所發包之系爭工程，
    並簽訂系爭合約書，約定模板工程之普通模板數量為32,220
    平方公尺、單價為每平方公尺432 元，總價金為1,391 萬9,
    040 元，如有工程變更、追加之需要則實做實算，嗣並依被
    告指示追加筏基底板及客房浴室基座之模板工程共計780 平
    方公尺。伊施作完畢後發現實際施作數量為33,741.27 平方
    公尺（不包含追加之數量780 平方公尺），業已超出合約所
    定數量計1,521.27平方公尺，而伊於完工後，僅請領到工程
    數量30,489平方公尺之工程款，尚有不足之工程款1,404,98
    1 元、追加工程款336,960 元及工程保留款1,382,982 元，
    合計3,124,923 元，屢向被告催討而未據給付等之事實，業
    據提出系爭合約書、工程預算書、統計表、原告95年2 月23
    日函、兩造存證信函為證（見本院卷第5-23頁），且為被告
    所不爭執（見本院卷第36、39頁），堪信為真正。
四、原告復主張：被告應依系爭合約書之約定及承攬之法律關係
    ，給付上述承攬工程款3,124,923 元等語，則為被告所否認
    ，並以前詞置辯，經查：
  (一)按當事人主張有利於己之事實者，就其事實有舉證之責任，
    民事訴訟法第277 條前段定有明文。原告對於自己主張之事
    實已盡證明之責後，被告對其主張，如抗辯其不實並提出反
    對之主張者，則被告對其反對之主張，亦應負證明之責，此
    為舉證責任分擔之原則。最高法院著有18年上字第2855號判
    例可資參照。本件被告對於原告所主張尚未受領之上述工程
    款既不爭執，惟以前詞否認原告之請求，自應就其所為之抗
    辯事由負證明之責。
  (二)關於被告辯稱：延誤工程81日，依系爭合約書第7 條之約定
    ，每逾1 日應依合約總價款0.1%計罰，因此原告之工程款即
    應扣除1,183,814 元之違約金等語，固據提出勘驗記錄表乙
    紙為證，然為原告所否認。查，依勘驗記錄表所示，系爭工
    程所屬之建物係於94年7 月15日申請開工，基礎版、貳樓版
    、樓版、肆樓版、屋頂版分別於同年9 月2 日、10月3 日
    、11月11日、12月15日、95年1 月9 日申報勘驗，惟就原告
    所承攬之系爭工程各於何時開工及完工，並未所有記載，而
    依系爭合約書第6 條之約定：「每次入場施作人數至少20～
    30人，每層12天左右完成」，則原告之每層模板工程之施作
    是否有逾期完工之情，被告首須證明者即為原告就各樓層之
    工程依約應入場施作之日期為何？則被告僅以上開勘驗記錄
    表即辯稱原告施作逾期81日云云，其情應認尚有未明。被告
    雖另辯稱依兩造約定原告應於簽約隔日開工等語，亦為原告
    所否認，而被告就此有利於己之事實，並無證據可以證明，
    業據被告自陳在卷（見本院卷第32頁），則被告空言抗辯，
    自無可採。此外，被告就原告於系爭工程確有逾期完工乙節
    ，迄至本件言詞辯論終結前，均未能再為舉證以實其說，綜
    上，被告辯稱原告所請求之工程款應扣除逾期違約金1,183,
    814 元云云，洵無可採。
  (三)被告復辯稱：因原告並未能依約完成，被告只能另行尋覓代
    工代原告施作，被告在經原告同意從本件工程款項中扣抵的
    前提下，才同意先行代為支付因相關工程延誤及代工之工程
    款，計1,693,338 元，應自本件工程款扣除等語，亦為被告
    所否認，就此，除經被告提出未據任何人簽署、亦未經原告
    承認之代墊請扣款對應表乙件為證外，未據被告提出任何實
    證以實其說，依上說明，被告此部分之辯詞，亦難憑採。
  (四)綜上所述，被告就原告所請求之系爭工程工程款主張抵銷之
    債權，均未能舉證以實其說，不能證明其存證，被告所為抵
    銷之抗辯，不足為採。
五、末按，給付無確定期限者，債務人於債權人得請求給付時，
    經其催告而未為給付，自受催告時起，負遲延責任。其經債
    權人起訴，或依督促程序送達支付命令，或為其他相類之行
    為者，與催告有同一之效力；遲延之債務，以支付金錢為標
    的者，債權人得請求依法定利率計算之遲延利息；應付利息
    之債務，其利率未經約定，亦無法律可據者，週年利率為百
    分之五，民法第229 條第2 項、第233 條第1 項前段、第20
    3 條分別定有明文。從而，原告依系爭合約書、民法承攬之
    法律關係及請求被告給付3,124,923 元，及自起訴狀繕本送
    達之翌日即96年7 月21日（見本院卷第26頁）起至清償日止
    ，按年息5%計算之利息，為有理由，應予准許。再原告陳明
    願供擔保，請求宣告執行，核無不合，茲酌定相當之擔保金
    額，予以准許。
六、本件事證已臻明確，兩造其餘之主張、陳述及所提之證據資
    料，核與判決結果無何影響，爰不一一論述，附此敘明。
七、據上論結，本件原告之訴為有理由，依民事訴訟法第385 條
    第1 項前段、第78條、第390 條第2 項，判決如主文。
中    華    民    國    97    年    6     月    11    日
                  民事第一庭    法  官  范明達
以上正本係照原本作成
如對本判決上訴，須於判決送達後20日內向本院提出上訴狀
中    華    民    國    97    年    6     月    12    日
                                書記官  張豐松


司法院資訊處製作；財團法人民間司法改革基金會備份。
